【裁判字號】    98,交聲,286
【裁判日期】    981130
【裁判案由】    違反道路交通管理處罰條例聲明異議
【裁判全文】
臺灣基隆地方法院交通事件裁定         98年度交聲字第286號
移送機關即
原處分機關  交通部公路總局臺北區監理所基隆監理站
異  議  人
即受處分人  乙○○
上列異議人即受處分人因違反道路交通管理處罰條例案件，對於
交通部公路總局臺北區監理所基隆監理站於中華民國98年7月24
日所為之處分（原處分案號：基監字第裁42-AX0000000號），聲
明異議，本院裁定如下：
    主  文
異議駁回。
    理  由
一、原處分意旨略以: 異議人即受處分人（下稱受異議人）乙○
    ○於民國98年5月24日20時43分許，將其駕駛之車牌號碼G4
    ─5253號自用小客車停放於臺北市○○○路26號前地面劃設
    紅色實線禁止臨時停車處所停車違規，經臺北市政府警察局
    士林分局執勤員警以異議分人有「在禁止臨時停車處停車」
    之違規行為，依道路交通管理處罰條例第56條第1項第1款規
    定，逕行掣單舉發。嗣將臺北市政府警察局舉發通知單送達
    異議人後，異議人於舉發通知單上所載之應到案日期即98年
    7月13日前向原處分機關提出申訴，經原處分機關函請舉發
    單位調查結果，仍認異議人確有前開違規行為，原處分機關
    乃於98年7月24日，依道路交通管理處罰條例第56條第1項第
    1款之規定，裁處受處分人900元罰鍰等語。
二、異議意旨略以:(一)其有在紅線停車，其有下車，員警開逕行
    舉發單時，其還在駕駛座，員警在開單之前，有叫其出示駕
    照、行照，員警把逕行舉發單交給其，員警到前面拍照後，
    他就走了，當時其之車子沒有熄火，有開大燈，其下車有幾
    分鐘，其是抱小孩子下車到前面巷口（約2、30公尺遠）轉
    角，交給其妻再回來，當時員警並不是對其開單，而是對前
    面的機車開單。(二)其於執勤員警攔停時，其在現場依員警指
    示出示本人之駕照及行照供其查驗，然該執勤員警並未立即
    開具違反道路交通管理事件通知單當場舉發，卻開立逕行舉
    發單交給異議人，該執勤員警已違反當場舉發之規定，顯有
    差別待遇。(三)依臺北市政府警察局士林分局書函所示，執勤
    員警是獲民眾報案之後，使派員至現場舉發，然員警舉發時
    間卻在先（20時40分），民眾電話報案時間反而在後（20時
    43分），前後時間矛盾，且員警是否能在一分鐘之內完成所
    有舉發動作等情，爰依法聲明異議云云。
三、按紅色實線（下稱紅線）設於路側，用以指示禁止臨時停車
    路段；消防栓、消防車出入口5公尺內不得臨時停車；禁止
    臨時停車處所不得停車；在禁止臨時停車處所停車，處新臺
    幣（下同）600元以上1,200元以下罰鍰，分別為道路交通標
    誌標線號誌設置規則第149條第1項第1款第5目、道路交通安
    全規則第111條第1項第2款、第112條第1項第1款及道路交通
    管理處罰條例第56條第1項第1款所明定。又按「臨時停車」
    係指車輛因上、下人、客，裝卸物品，其引擎未熄火，停止
    時間未滿3分鐘，保持立即行駛之狀態;「停車」則謂車輛停
    放於道路兩側或停車場所，而不立即行駛，亦為道路交通管
    理處罰條例第3條第9款、第10款所明定。復按汽車駕駛人違
    規停車有當場不能或不宜攔截製單舉發者，得逕行舉發，道
    路交通管理處罰條例第7條之2第1項第5款亦有明文。再汽車
    駕駛人之行為，經以科學儀器取得證據資料證明其行為違規
    者，得逕行舉發，道路交通管理處罰條例第第7條之2第1項
    第7款分別定有明文。
四、經查:
  (一)本件異議人駕駛對於其將G4─5253號自用小客車，於98年5
    月24日20時43分許，在臺北市○○○路26號處，在紅線路段
    禁止臨時停車處所停車乙情固不爭執，惟矢口否認有違規停
    車之行為，並以前揭情詞置辯。然異議人於上開時地，將上
    揭自用小客車，在紅線路段禁止臨時停車處所停車乙節，業
    據證人即舉發員警甲○○到庭具結證稱：「當天我是值98年
    5月24日18─21時備勤的勤務，在天母派出所待命，當天20
    時12分接到中山北路7段14巷65弄63弄違停，我有去處理，
    逕行舉發2件，我要回派出所途中接獲派出所值班同仁無線
    電通報天母東路44號違停（派出所接到報案的時間是20時27
    分），我當天有騎警用機車、穿制服過去，20時30分我到現
    場，民眾是打1999報案，民眾以為是天母東路44號，實際上
    是22巷才對，我是從天母東路50巷右轉再右轉22巷，因為22
    巷是單行道，我是先到達22號，24號前有紅線，有2部自小
    客車在紅線違停，看到我警用機車，那2部自小客車車上有
    駕駛人就開走了，我在現場還有閃警示燈2分鐘才開始逕行
    舉發，24號前面還有2部自小客車也是在紅線停車，我在20
    時35分逕行舉發2026─NN自小客車，我在20時37分逕行舉發
    5981─DB自小客車紅線停車，再來20時40分逕行舉發本件G4
    ─5253自小客車在26號前紅線停車，我逕行舉發時，駕駛座
    沒有人，車上也沒有人，大燈也沒有開，我是開完單之後，
    異議人就匆匆忙忙跑出來，異議人自稱是基隆市警察局的警
    員（並未出示證件），請我銷單，我就跟異議人講逕行舉發
    單有電腦條碼，無法逕行銷單，如果銷單，我要自己付錢，
    異議人就匆匆忙忙上車。（法官問：從你到現場到你開完單
    ，經過多久時間？）差不多有10分鐘。（法官問：這10分鐘
    ，異議人是否有在車上？）沒有。都沒有人在車上，車子沒
    有發動，也沒有開燈。」等語（見本院98年9月9日訊問筆錄
    ），並提出20時25分逕行舉發2320─VE號自小客車，、20時
    35分逕行舉發2026─NN號自小客車、20時37分逕行舉發5981
    ─DB號自小客車、20時40分逕行舉發本件G4─5253號自小客
    車違規之舉發本案違規通知單存根等4張為證，且有違規採
    證照片各2幀在卷可稽。
  (二)異議人對證人甲○○之上開證詞陳稱：「天母東路26號前面
    只有我一台車，我返回時看到警員甲○○在對28號前的機車
    預備逕行舉發，員警要開單的時候，違規的機車跑出來跟員
    警交談，我要開車走，員警是攔停我，阻止我前進，員警與
    機車之夫妻交談之後，放機車夫妻離去，警員轉向我，要我
    出示駕照、行照，我表明我是臨時停車，我有跟警員講，我
    是從事交通工程的（我是在基隆市政府交通工程隊約聘僱人
    員），並不是基隆市警察，我並沒有說我是警察，警員執意
    開逕行舉發單交給在駕駛座的我，我看了舉發單，覺得有疑
    慮時，警員就拍照，立即騎車走了。」云云。惟查：按臨時
    停車係指車輛因上、下人、客，裝卸物品，其引擎未熄火，
    停止時間未滿三分鐘，保持立即行駛之狀態；又停車則係指
    車輛停放於道路兩側或停車場所，而不立即行駛，道路交通
    管理處罰條例第3條第1項第9款及第10款分別定有明文。然
    觀卷附之違規採證照片，該車號G4─5253號自用小客車，確
    係停放於路面劃設有紅色實線之人行道旁，車內之車燈及車
    輛前方車頭燈雖有開啟，為經證人即舉發員警甲○○當庭結
    證其是開完單後，異議人就匆匆忙忙跑出來，其到現場到開
    完單，經過差不多10分鐘，異議人並未在車上（參見本院98
    年9月9日訊問筆錄）。又異議人於本院訊問時亦不否認員警
    於98年5月24日20時35分、37分在天母東路24號前開逕行舉
    發單時，其並無在現場，亦無開大燈（參見本院98年9月9日
    訊問筆錄），由此可知，員警於開例逕行舉發單後，異議人
    始至現場，並將系爭車輛大燈開啟，後舉發員警始拍攝舉發
    照片。又依常理推論，駕駛人於需臨時停車之際，因不能逾
    越法定3分鐘限制，為爭取時間，駕駛人自不會將車輛熄火
    ，而於夜間時段，更需開啟車輛前後車燈或閃燈警示，以維
    自身或他用路權人之安全。然本件異議人當庭雖先自承該系
    爭車輛沒有熄火，我有開大燈，其下車有幾分鐘，其係下車
    抱小孩子到前方約2、30公尺遠之巷口轉角，惟後復改稱其
    未見到警員在天母東路24號前開逕行舉發單，車子那時沒有
    開大燈云云（參見本院98年9月9日訊問筆錄），異議人前後
    對於同一舉發事實，竟有二種不同說法，說辭反覆不一，亦
    足見其辯稱僅係臨時停車云云用性甚低，顯係為脫免處罰推
    諉之詞，不足採信。再者舉發員警庭呈之98年5月24日20時3
    5分、37分另開立之2張逕行舉發單，顯示舉發員警至少於當
    日20時35分即已至現場附近舉發其他違規事件，且於現場至
    少停留達5分鐘以上，然臺北市政府警察局士林分局98年7月
    8日北市警示分交字第09 831912600號函回覆該執勤員警於9
    8年5月24日20時43分許始接獲報案雖有違誤，惟與本件違規
    事實之認定應屬無涉。再衡諸證人甲○○與異議人互不相識
    ，亦無仇怨，到庭具結為以上之證述，與異議人之陳述內容
    若合符節，且其就異議人違規情節及舉發經過敘述詳確，並
    無瑕疵，顯非一般憑空捏造證詞可擬，是其上開證詞應屬可
    信。況查證人甲○○依法於上開時地執行交通稽查勤務，與
    異議人素不相識，復無何仇隙怨懟，當無設詞攀誣、濫行舉
    發之虞。且其等係於依法執行勤務時，目擊異議人在地面劃
    設紅色實線禁止臨時停車處所停車之違規行為，嗣並經到庭
    具結擔保其所證述之真實性，衡情應無甘冒偽證之重責而虛
    詞構陷異議人之理。
  (三)按交通警察掣單舉發違反道路交通管理處罰條例所列之違規
    事實，本質上為行政處分，係公務員基於職務上之權力，依
    法就特定之具體事件所為之具公法上效果之單方面行政行為
    ，基於公務員為公法上行為具有公信力之原則，該行政行為
    當可被推定為真正，其據以依法處分之事實認定亦為正確無
    誤，本此公信原則，乃立法者賦予行政機關制定違反道路交
    通事件統一裁罰基準及處理細則，以達其維護交通秩序、安
    全之行政目的。若謂公務員所為一切行政行為均須預留證據
    以為日後之證明，顯將對於國家行政事務之推行產生阻礙，
    因此刑事訴訟法中關於犯罪證據有關之規定，與原屬於行政
    秩序罰之交通違規裁罰事件本質不合部分，於交通違規聲明
    異議案件審理程序中，自不在準用之列，其理至明。證人甲
    ○○警員於依法執行職務時，親眼目睹異議人將自用小客車
    違規停車，旋即上前舉發，嗣並就其親眼見聞於受有具結程
    序及偽證罪擔保之情形下於法院到庭為證述，所為之前開證
    詞，對於其如何發現本件異議人違規停車之過程，已提出詳
    實之說明，其並提出舉發當日20時25分、20時35分、20時37
    分、20時40分之舉發本案違規通知單存根等4張為證，當無
    舉發錯誤之情事。本院復查無員警有何設詞構陷或舉發錯誤
    之證據，足資證明警員有捏造事實、違法取締之情事，亦無
    何違背一般經驗或論理法則之情形，其前揭證述之情節非虛
    ，自堪以採信，足證異議人確有於上揭時地行在地面劃設紅
    色實線禁止臨時停車處所停車之違規事實，應堪認定。異議
    人所辯，顯與事實不符，不足採信。
  (四)另按道路劃設紅色禁止臨時停車處，係作為管制交通及維護
    安全極為重要之交通標線，因駕駛人將車輛停放於主管機關
    設有紅色禁止臨時停車標線處，易生對交通往來危險並造成
    合法用路權人之不便，是以駕駛人於劃設紅色禁止臨時停車
    標線處停車之違規行為即應受罰，不以事實上造成危害為必
    要，亦不因駕駛人停車時間之長短，或以其個案之特殊狀況
    而得免罰。異議人既係領有合格駕駛執照之駕駛人，其對於
    劃設紅色實線「禁止臨時停車」處所之意義，自應知之甚稔
    ，對交通管制之相關規定自應遵循，實屬當然。
五、綜上所述，異議人確有於上開時間，在禁止臨時停車處所停
    車之違規行為，原處分機關依道路交通管理處罰條例第56條
    第1項第1款規定，裁處異議人罰鍰900元，核無違誤。異議
    人聲明異議，指摘原處分不當，為無理由，應予駁回。
六、據上論斷，應依道路交通案件處理辦法第19條規定，裁定如
    主文。
中    華    民    國    98    年    11    月    30    日
                  交通法庭法    官  鄭景文
以上正本證明與原本無異。
對於本件裁定如有不服，應於送達後5日內， 向本院提出抗告書
狀（應附繕本），敘述抗告之理由，抗告於臺灣高等法院。
中    華    民    國    98    年    11    月    30    日
                          書 記 官  李繼業


司法院資訊處製作；財團法人民間司法改革基金會備份。
